臺灣苗栗地方法院刑事判決
                                      111年度訴字第324號
111年度訴字第463號
                                      111年度訴字第529號
公  訴  人  臺灣苗栗地方檢察署檢察官
被      告  劉嘉閔


選任辯護人  謝博戎律師
上列被告因加重詐欺等案件，經檢察官提起公訴（111年度偵字
第1994、4328、4612、4780、5251、5716、5719、5755、6219、
6220、6416號），及追加起訴（111年度偵字第7405號），暨移
送併辦（111年度偵字第3577號），因被告於本院準備程序進行
中，就被訴事實為有罪之陳述，經合議庭裁定由受命法官獨任進
行簡式審判程序，判決如下：          
    主  文
劉嘉閔犯如附表各編號所示之罪，各處如附表各編號「罪刑及沒
收」欄所示之刑及沒收。所處如附表各編號所示之刑，應執行有
期徒刑參年伍月。　　
　　犯罪事實及理由
一、本件犯罪事實及證據，均引用檢察官各該起訴書及追加起訴
    書之記載（如附件一、二、三）。並補充、更正如下：
　㈠犯罪事實部分：
　⒈將附件一犯罪事實欄一、第4至5列所載「人頭帳戶」，補充
    為「人頭帳戶所有人」。
　⒉將附件一犯罪事實欄一、第11列所載「劉嘉閔之『L幣商』」，
    更正為「『L幣商』及劉嘉閔之『LaLa幣商』」。
　⒊將附件一、二、三犯罪事實欄所載「經由通訊軟體、各大交
    友軟體或虛擬貨幣平台刊登不實引誘被害人聯繫之訊息」、
    「在各大交友軟體或虛擬貨幣平台刊登不實引誘被害人聯繫
    之訊息」均予刪除。　
　㈡證據部分：
　  補充「被告劉嘉閔於另案偵訊中之自白」、「被告於本案審
    理中之自白」、「通訊軟體對話擷圖」、「手機數位鑑識結
    果」、「扣案合約書、借據、筆記、客戶表、同意書、聲明
    書、存摺影本及銀行相關文件」。　
　㈢各該附件附表部分：
　⒈將附件一附表編號1「匯款時間」欄所載「9時39分」，更正
    為「9時44分」。
　⒉將附件一附表編號2「匯款時間」欄所載「1時28分」，更正
    為「1時31分」。
　⒊將附件一附表編號5「匯款金額」欄所載「305,000元」，更
    正為「303,500元」。　　　　
  ⒋將附件二附表二所載「在詐稱」均更正為「再詐稱」。
　⒌將附件二附表二編號㈢「匯款時間、金額」欄所載「10月28日
    12時31分」，更正為「12月28日12時13分」。
　⒍在附件二附表二編號㈣「匯款帳戶」、「匯款時間、金額」欄
    分別補充「簡志佑之元大銀行000-00000000000000號帳戶」
    、「1.110年12月18日、3萬元；2.110年12月18日、5萬元」
    。
　⒎在附件二附表二編號㈣「匯款帳戶」、「匯款時間、金額」欄
    分別補充「陳旻潔之台新銀行000-00000000000000號帳戶」
    、「1.110年12月21日、10萬元；2.110年12月21日、2萬元
    ；3.110年12月21日、6千元」。
　⒏將附件二附表二編號㈥「匯款時間、金額」欄所載「1.110年1
    1月25日17時54分、55分、59分許分別匯款5萬元（共4筆）2
    .110年11月26日10時23分、24分、24分許分別匯款5萬元（
    共2筆）」，更正並補充為「1.110年11月25日17時54分、55
    分、59分、18時0分許分別匯款5萬元（共4筆）；2.110年11
    月26日10時23分、23分、24分、28分許分別匯款5萬元（共4
    筆）」。
　⒐在附件二附表二編號㈥「匯款流向」欄補充「3.110年11月26
    日10時29分許、5萬元」。　　　
　⒑將附件三附表二「匯款時間、金額」欄所載「12月16日14時2
    9分」，更正為「12月16日14時49分」。　
二、論罪科刑：
  ㈠本案依卷內所附事證，尚難認定被告暨其所屬詐欺集團，有
    以網際網路對公眾散布之方式，據以對各該附件附表所示之
    各該被害人實施詐欺取財犯行。是核被告所為，均係犯洗錢
    防制法第14條第1項之一般洗錢罪，暨刑法第339條之4第1項
    第2款之三人以上共同犯詐欺取財罪。公訴意旨於附件一所
    犯法條欄中，記載被告涉犯刑法第339條之4第1項第3款之以
    網際網路對公眾散布而犯詐欺取財犯行部分，揆諸前揭說明
    容有誤會，且因此部分僅涉加重條件之增減，仍屬單純一罪
    ，尚無變更起訴法條之問題。而如附件一附表、附件二附表
    二編號㈠、㈡、㈣、㈤、㈥、㈦、㈨及附件三附表二所示，各該被
    害人於遭詐欺後先後數次匯款之行為，均係被告暨其所屬詐
    欺集團在密接時間、地點實施詐術以獲取詐得款項，因而侵
    害同一被害人之財產法益，屬單一行為之接續進行，應論以
    接續犯之實質上一罪。
　㈡被告係以一行為觸犯上開數罪名，均應依刑法第55條規定，
    從一重處斷。又被告所犯各次三人以上共同詐欺取財犯行間
    ，犯意各別，行為互殊，應予分論併罰。再被告與另案被告
    劉義農（已歿）、「牛哥」、「福哥」及其餘所屬詐欺集團
    成員間，對於上開犯行之實施具有犯意聯絡及行為分擔，應
    論以共同正犯。至移送併辦部分雖未經檢察官提起公訴，惟
    因該部分與檢察官已起訴之犯罪事實相同，本為起訴效力所
    及，是本院自得一併審究，附此敘明。
　㈢爰審酌被告正值青壯，卻不思以正途賺取所需，竟與本案詐
    欺集團成員共同以假投資虛擬貨幣之詐術，騙取各該被害人
    之金錢，並由被告負責租用人頭帳戶、操控「LaLa幣商」帳
    號與各該被害人進行交易，並協助、指導人頭帳戶所有人到
    案說明，再由集團不詳成員將詐得款項，層層轉匯至集團所
    持有之各該人頭帳戶後，由集團不詳成員取款並交予集團上
    層收受，據以隱匿犯罪所得之去向，可見其除無視政府一再
    宣示掃蕩詐欺集團之決心，造成各該被害人之財產損失，破
    壞社會秩序及社會成員間之互信基礎外，更製造金流斷點，
    破壞金流秩序之透明穩定，妨害國家對於犯罪之追訴與處罰
    ，致使各該被害人遭騙款項益加難以尋回而助長犯罪，且迄
    今均未與各該被害人達成和解並賠償所受損害，所為殊值非
    難。惟念被告並無前科，此品行資料有臺灣高等法院被告前
    案紀錄表1份存卷可查，可見其素行良好，又被告犯後於審
    理中已坦承被訴犯行（合於洗錢防制法第16條第2項要件）
    ，態度尚可。另衡諸被告於共犯結構中之角色地位、分工情
    狀，並兼衡其於審理中自陳學歷為高中畢業，入監前在本案
    集團內工作，家中無人需其扶養等語（見本院訴字第324號
    卷第415至416頁）之智識程度、家庭與生活狀況，暨被害人
    唐春艷、黃鏸萱、林青傳、吳芷維、顏士凱、方若瑜、張雅
    惠、盧郁方於審理過程中向本院表達之刑度意見等一切情狀
    ，分別量處如主文所示之刑。
　㈣末考量被告實施上開犯行之犯罪動機一致、犯罪手法雷同，
    對法益侵害之加重效應尚非甚大，如以實質累加之方式定應
    執行刑，則處罰之刑度顯將超過其行為之不法內涵，而違反
    罪責原則。復參以被告所犯各罪之犯罪態樣、時間間隔、各
    罪依其犯罪情節所量定之刑及合併刑罰所生痛苦之加乘效果
    等情狀，定其應執行之刑如主文所示，以資警惕。
三、沒收部分：
  ㈠犯罪所得部分：
    按犯罪所得，屬於犯罪行為人者，沒收之。前二項之沒收，
    於全部或一部不能沒收或不宜執行沒收時，追徵其價額，刑
    法第38條之1第1項前段、第3項分別定有明文。次按前條犯
    罪所得及追徵之範圍與價額，認定顯有困難時，得以估算認
    定之。刑法第38條之2第1項亦有明文。查依被告於審理中供
    稱：伊負責操控「LaLa幣商」帳號和被害人進行虛擬貨幣交
    易，伊可以獲取買賣虛擬貨幣價差之11分之1作為報酬等語
    （見本院訴字第324號卷第413至414頁），可見被告實施上
    開犯行確有獲取犯罪所得，且所獲犯罪所得係其操控「LaLa
    幣商」帳號從事虛擬貨幣買賣時所賺價差之11分之1，然因
    本院依卷附事證，尚無從知悉被告每次操控「LaLa幣商」帳
    號從事虛擬貨幣買賣時所賺價差確切為何，爰依被告於審理
    中供稱：伊賣幣給每一位被害人時，價差大概抓1元至1.5元
    等語（見訴字第463號卷第97頁），認定被告每次交易時每
    顆泰達幣所賺價差為新臺幣（下同）1元，並經徵詢檢察官
    、被告及辯護人就此估算方式均無意見後（見訴字第324號
    卷第413至414頁），依此估算標準估算如下：
　⒈就附件一所涉犯罪事實部分，依被害人唐春豔於警詢中之證
    述（見桃園市政府警察局八德分局警卷第90至91頁），可見
    被害人唐春豔僅有就附件一附表編號5所示部分，係與被告
    所操控「LaLa幣商」帳號進行1萬顆泰達幣之交易，其餘各
    次則是與該集團不詳成員所操控之「L幣商（休息）」及「H
    ua幣商」進行交易。而經本院依前開估算標準進行估算後，
    被告此次交易所賺價差為1萬元，故其此次交易所獲犯罪所
    得應為909元【計算式：（10,000顆泰達幣×1元價差）÷11＝9
    09（四捨五入至個位數，下均同），且因以下計算方式均相
    同，故不再贅載歷次計算式】。
　⒉就附件二附表編號㈠所涉犯罪事實部分，依被害人方若瑜於警
    詢中之證述（見新竹市警察局第二分局警卷第9至11頁），
    可見被害人方若瑜有與被告所操控「LaLa幣商」帳號進行泰
    達幣交易，且依其交易金額9萬元可推估交易數量大約為泰
    達幣3,000顆。而經本院依前開估算標準進行估算後，被告
    此次交易所賺價差為3,000元，故其此次交易所獲犯罪所得
    應為273元。
　⒊就附件二附表編號㈢所涉犯罪事實部分，依被害人林青傳於警
    詢中之證述（見偵字第5251號卷第47至50頁），暨其所提出
    之通訊軟體對話擷圖（見偵字第5251號卷第79頁），可見被
    害人林青傳有與被告所操控「LaLa幣商」帳號進行泰達幣交
    易，且係以5萬元交易泰達幣1,642顆。而經本院依前開估算
    標準進行估算後，被告此次交易所賺價差為1,642元，故其
    此次交易所獲犯罪所得應為149元。　
　⒋就附件二附表編號㈣所涉犯罪事實部分，依被害人陳昱文於警
    詢中之證述（見苗栗縣警察局頭份分局警卷第30至31頁），
    暨其所提出之存摺內頁影本、通訊軟體對話擷圖、匯款交易
    紀錄擷圖（見苗栗縣警察局頭份分局警卷第44至47頁），可
    見被害人陳昱文有與被告所操控「LaLa幣商」帳號進行泰達
    幣交易，且約係以20萬6,000元交易泰達幣6,765顆。而經本
    院依前開估算標準進行估算後，被告此次交易所賺價差為6,
    765元，故其此次交易所獲犯罪所得應為615元。
　⒌就附件二附表編號㈨所涉犯罪事實部分，依被害人張雅惠所提
    出之通訊軟體對話擷圖（見偵字第6219號卷第49頁），可見
    被害人張雅惠有與被告所操控「LaLa幣商」帳號進行泰達幣
    交易，且係以10萬元交易泰達幣3,284顆。而經本院依前開
    估算標準進行估算後，被告此次交易所賺價差為3,284元，
    故其此次交易所獲犯罪所得應為299元。
　⒍就附件二附表編號㈩所涉犯罪事實部分，依被害人顏士凱於警
    詢中之證述（見偵字第6416號卷第37頁），可見被害人顏士
    凱有與被告所操控「LaLa幣商」帳號進行泰達幣交易，且依
    其交易金額30萬6,666元可推估交易數量大約為泰達幣1萬顆
    。而經本院依前開估算標準進行估算後，被告此次交易所賺
    價差為1萬元，故其此次交易所獲犯罪所得應為909元。
　⒎而被告上揭犯罪所得雖均未扣案，但為貫徹任何人均不能保
    有犯罪所得之立法原則，本院自應依前揭規定對之分別宣告
    沒收，並於全部或一部不能沒收或不宜執行沒收時，追徵其
    價額。另因宣告多數沒收情形，既非數罪併罰，自應依刑法
    第40條之2第1項規定，併執行之。至於各該被害人其餘遭詐
    騙匯款如各該附件附表所示部分，經核對卷附資料應係與集
    團其餘成員所操控之其餘帳號進行交易、匯款，而非與被告
    所操控「LaLa幣商」帳號進行泰達幣交易，爰難認被告就該
    部分亦有獲取犯罪所得，附此敘明。
  ㈡洗錢行為標的部分：
    按犯第14條之罪，其所移轉、變更、掩飾、隱匿、收受、取
    得、持有、使用之財物或財產上利益，沒收之。洗錢防制法
    第18條第1項前段定有明文。此一規定採取義務沒收主義，
    只要合於前述要件，法院本應為相關沒收之諭知，然因該洗
    錢行為之標的是否限於行為人所有者始得宣告沒收，法無明
    文，而實務上一向認為倘法條並未規定「不問屬於犯罪行為
    人與否均沒收」時，自仍以屬於被告所有者為限，始應予以
    沒收，再參酌最高法院100年度台上字第5026號判決：「該
    法條並未規定『不問屬於犯罪行為人與否』，均沒收之，自
    仍以屬於被告所有者為限，始應予以沒收」之意旨，亦足認
    在洗錢防制法並未規定「不問屬於犯罪行為人與否」均沒收
    之情形下，宜從有利於被告之認定，而認洗錢行為之標的須
    屬於被告所有者，始應予以宣告沒收。經查，被告於本案雖
    有與集團其餘成員，共同經手隱匿各該被害人遭騙所匯贓款
    之去向，而足認該等贓款應屬洗錢行為之標的，然因該等贓
    款均已轉交由本案詐欺集團上層成員收受，而非屬被告所有
    或在其實際掌控中，故本院尚無從依洗錢防制法第18條第1
    項前段規定，就上開洗錢行為標的諭知沒收，附此敘明。
據上論斷，應依刑事訴訟法第273條之1第1項、第299條第1項前
段、第310條之2、第454條第2項，洗錢防制法第14條第1項，刑
法第11條前段、第28條、第339條之4第1項第2款、第55條、第51
條第5款、刑法第38條之1第1項前段、第3項、第40條之2第1項，
刑法施行法第1條之1第1項，判決如主文。
本案經檢察官林圳義提起公訴及移送併辦，檢察官蕭慶賢追加起
訴，檢察官陳昭銘到庭執行職務
中　　華　　民　　國　　111 　年　　11　　月　　15　　日
                  刑事第四庭    法　官　朱俊瑋
以上正本證明與原本無異。
如不服本判決應於收受判決後20日內向本院提出上訴書狀，並應
敘述具體理由。其未敘述上訴理由者，應於上訴期間屆滿後20日
內向本院補提理由書( 均須按他造當事人之人數附繕本) 「切勿
逕送上級法院」。告訴人或被害人如對本判決不服者，應具備理
由請求檢察官上訴，其上訴期間之計算係以檢察官收受判決正本
之日期為準。　　
   　　　　　　　               書記官　鄭雅雁
中　　華　　民　　國　　111 　年　　11　　月　　15　　日
附錄本案論罪科刑法條：
洗錢防制法第14條
有第二條各款所列洗錢行為者，處7年以下有期徒刑，併科新臺
幣5百萬元以下罰金。
前項之未遂犯罰之。
前二項情形，不得科以超過其特定犯罪所定最重本刑之刑。
中華民國刑法第339條之4
犯第339條詐欺罪而有下列情形之一者，處1年以上7年以下有期
徒刑，得併科1百萬元以下罰金：
一、冒用政府機關或公務員名義犯之。
二、三人以上共同犯之。
三、以廣播電視、電子通訊、網際網路或其他媒體等傳播工具，
    對公眾散布而犯之。
前項之未遂犯罰之。

【附表】
編號 犯罪事實 罪刑及沒收 一 附件一部分 劉嘉閔犯三人以上共同詐欺取財罪，處有期徒刑壹年拾壹月。未扣案犯罪所得新臺幣玖佰零玖元沒收，於全部或一部不能沒收或不宜執行沒收時，追徵其價額。 二 附件二附表二編號㈠部分 劉嘉閔犯三人以上共同詐欺取財罪，處有期徒刑壹年參月。未扣案犯罪所得新臺幣貳佰柒拾參元沒收，於全部或一部不能沒收或不宜執行沒收時，追徵其價額。 三 附件二附表二編號㈡部分 劉嘉閔犯三人以上共同詐欺取財罪，處有期徒刑壹年肆月。 四 附件二附表二編號㈢部分 劉嘉閔犯三人以上共同詐欺取財罪，處有期徒刑壹年參月。未扣案犯罪所得新臺幣壹佰肆拾玖元沒收，於全部或一部不能沒收或不宜執行沒收時，追徵其價額。 五 附件二附表二編號㈣部分 劉嘉閔犯三人以上共同詐欺取財罪，處有期徒刑壹年伍月。未扣案犯罪所得新臺幣陸佰壹拾伍元沒收，於全部或一部不能沒收或不宜執行沒收時，追徵其價額。 六 附件二附表二編號㈤部分 劉嘉閔犯三人以上共同詐欺取財罪，處有期徒刑壹年肆月。 七 附件二附表二編號㈥部分 劉嘉閔犯三人以上共同詐欺取財罪，處有期徒刑壹年伍月。 八 附件二附表二編號㈨部分 劉嘉閔犯三人以上共同詐欺取財罪，處有期徒刑壹年參月。未扣案犯罪所得新臺幣貳佰玖拾玖元沒收，於全部或一部不能沒收或不宜執行沒收時，追徵其價額。 九 附件二附表二編號㈩部分 劉嘉閔犯三人以上共同詐欺取財罪，處有期徒刑壹年伍月。未扣案犯罪所得新臺幣玖佰零玖元沒收，於全部或一部不能沒收或不宜執行沒收時，追徵其價額。 十 附件三部分 劉嘉閔犯三人以上共同詐欺取財罪，處有期徒刑壹年肆月。